【裁判字號】    89,易,1236
【裁判日期】    890619
【裁判案由】    家庭暴力罪之傷害等
【裁判全文】
臺灣桃園地方法院刑事判決                          八十九年度易第一二三六號
    公  訴  人  台灣桃園地方法院檢察署檢察官
    被      告  丙○○
右列被告因家庭暴力防治法傷害等等案件，經檢察官提起公訴（八十九年度偵字第二
五八三號），本院判決如左：
        主  文
丙○○傷害人之身體，處有期徒刑肆月，如易科罰金以參佰元折算壹日；又以加害生
命之事，恐嚇他人致生危害於安全，處有期徒刑參月，如易科罰金以參佰元折算壹日
；應執行有期徒刑陸月，如易科罰金以參佰元折算壹日。
        事  實
一、丙○○與甲○○為夫妻，為家庭暴力防治法中所稱之家庭成員，惟感情不睦，二
    人於民國八十八年十一月三日下午八時三十分許，在桃園縣桃園市○○○街三十
    七號四樓又因家計問題而起勃谿，甲○○打電話向其父乙○○訴苦，乙○○表示
    二人不如離婚等語，丙○○聽聞，氣憤之餘，竟於電話中向乙○○嚇稱要殺死伊
女兒等語，旋掛斷電話，於廚房中取出菜刀在甲○○面前比劃，並嚇稱要殺死伊
    等加害生命之言語，令甲○○、乙○○心生畏懼，致生危害於安全後，復基於普
    通傷害之犯意，持酒瓶擊打甲○○頭部，又扭打甲○○，致甲○○受有頭部外傷
    及右拇指撕裂傷。
二、案經告訴人甲○○訴由桃園縣警察局桃園分局報請台灣桃園地方法院檢察署檢察
    官偵查起訴。
        理  由
一、訊之被告丙○○固不否認於右揭時地持酒瓶毆擊告訴人甲○○頭部之事實，然否
    認有何持菜刀恐嚇告訴人之行為，並辯稱係告訴人先取出菜刀，伊與之爭奪，告
    訴人右拇指始受有撕裂傷，伊之手腕亦因此遭告訴人咬傷云云。惟右揭事實業據
    告訴人指述歷歷，並提出診斷證明書一紙為憑，指述情節核與證人乙○○即告訴
    人之父證述：「我大約晚上八、九點時在看電視，我女兒打電話過來說跟先生又
    吵架了，．．．後來被告有打電話來問我是否有叫他們夫妻離婚，我說一天到晚
    吵架，你又打她，不如離婚好了，被告就生氣了，說要殺我女兒，我說你敢就試
    試看，被告就把電話掛了，我很擔心就跟我太太說，我太太打了二十分鐘電話都
    打不進去，後來接通了，是我太太聽的。」，及證人陳王筍即告訴人之母證稱：
    「那時我聽到我女兒叫我報警，一邊並叫被告不要打她了．．．電話就掛了，後
    來我還是擔心，過了二十分鐘我又打電話，是被告接的，但我聽到我女兒一直喊
    救命，我就趕快報警了」等情悉相符合，徵之被告復不否認其岳父母當晚一再打
    電話，且嗣後警方亦到場處理等節以觀，被告於氣憤之虞，確有恐嚇告訴人及其
    父乙○○，並傷害告訴人之行為，所辯並未持菜刀恐嚇，或告訴人之所以受傷係
    爭奪菜刀時所自傷云云，無非避重就輕之詞，要非可採。雖被告當日右手亦遭咬
    傷，有診斷證明書一紙附卷可稽，而告訴人亦不否認此係與被告扭打時，情急之
    下所為，然衡諸男女體能大不相同，而被告復先以酒瓶毆擊告訴人頭部，告訴人
    縱有咬傷被告之行為，亦屬正當防衛，無解於被告之上開罪責。本件事證明確，
    犯行堪以認定。
二、核被告所為，係犯刑法第二百七十七條第一項普通傷害罪、第三百零五條恐嚇危
    害安全罪其與被害人為夫妻，係家庭暴力防治法所稱之家庭成員，上開所犯為家
    庭暴力防治法所稱之家庭暴力罪。被告先於電話中以殺死告訴人等語，恐嚇告訴
    人之父，告訴人亦在場聽害，令告訴人、告訴人之父同時心生畏懼，致生危害於
    安全，係以一行為破壞二同種法益，為同種想像競合犯。被告旋持菜刀在告訴人
    面前比劃，再以加害生命之言詞恐嚇告訴人，二恐嚇行為地點、目的相同，時間
    極為緊接，應係基於單一之犯意所為之接續行為，為單純一罪，公訴人雖未指述
    被告電話中恐嚇告訴人父親之行為，為此既與公訴人所指述者為單純一罪，本院
    自得併予審理，附此敘明。被告所犯二罪間，犯意各別，手段互殊，應分論併罰
    之。爰審酌被告為告訴人配偶，未能維繫家庭和樂，甚且忽視婦女人格之獨立自
    主，恃男性體力之優勢，以暴力之方式解決家庭問題，要屬不該等一切情狀，分
    就所犯二罪量處如主文所示之刑，並定其應執行刑，諭知易科罰金之折算標準，
    以示懲儆。
三、據上論斷，應依刑事訴訟法第二百九十九條第一項前段、第三百條，刑法第二百
    七十七條第一項、第三百零五條、第五十五條、第五十一條第五款、第四十一條
    ，罰金罰鍰提高標準條例第一條前段、第二條，判決如主文。
本案經檢察官呂理銘到庭執行職務。
中      華      民      國      八十九      年    六    月    十九      日
                                臺灣桃園地方法院刑事第五庭
                    法  官  楊  得  君
右正本證明與原本無異。
如不服本判決，應於判決送達後十日內向本院提出上訴狀( 應附繕本 )，上訴於臺灣
高等法院。
                                      書記官  簡  慧  瑛
中      華       民      國      八十九      年    六   月     二十    日
附論罪科刑依據之法條：
刑法第二百七十七條
傷害人之身體或健康者，處三年以下有期徒刑，拘役或一千元以下罰金。
犯前項之罪，因而致人於死者，處無期徒或七年以上有期徒刑，致重傷者，處三年以
上、十年以下有期徒刑。
刑法第三百零五條
以加害生命、身體、自由、名譽、財產之事恐嚇他人，致生危害於安全者，處二年以
下有期徒刑、拘役或三百元以下罰金。


司法院資訊處製作；財團法人民間司法改革基金會備份。
